臺灣高等法院刑事判決
111年度交上易字第36號
上　訴　人　臺灣桃園地方檢察署檢察官 
被　　　告　葉鑑中（原名葉芳智）
                    
　　　　　　　　　　
　　　　　　　　　　
上列上訴人因被告公共危險案件，不服臺灣桃園地方法院110年
度審交易字第84號，中華民國110年11月18日第一審判決（起訴
案號：臺灣桃園地方檢察署110年度偵字第5666號），提起上訴
，本院判決如下：
    主  文
上訴駁回。
    事  實
一、葉鑑中於民國109年11月24日晚間5時許起至同日晚間7時許
    止，在桃園市○○區○○○街00號之住處飲用米酒2瓶，明知飲用
    後已達不能安全駕駛動力交通工具之程度，仍基於酒後駕駛
    動力交通工具之犯意，於翌（25）日上午6時36分許前之某
    時，駕駛車牌號碼000-0000號自用小貨車自上址出發，嗣於
    同日上午6時36分許，行經桃園市八德區廣福路448號前為警
    攔檢，於同日上午6時38分許，經警測得吐氣所含酒精濃度
    達每公升0.56毫克，而查悉上情。
二、案經桃園市政府警察局八德分局報告臺灣桃園地方檢察署檢
    察官偵查起訴。
    理  由
壹、證據能力：
    按被告之自白，非出於強暴、脅迫、利誘、詐欺、疲勞訊問
    、違法羈押或其他不正之方法，且與事實相符者，得為證據
    ，刑事訴訟法第156條第1項定有明文。又被告以外之人於審
    判外之陳述，雖不符刑事訴訟法第159條之1至第159條之4規
    定，而經當事人於審判程序同意作為證據，法院審酌該言詞
    陳述或書面陳述作成時之情況，認為適當者，亦得為證據；
    當事人、代理人或辯護人於法院調查證據時，知有刑事訴訟
    法第159條第1項不得為證據之情形，而未於言詞辯論終結前
    聲明異議者，視為有前項之同意，刑事訴訟法第159條之5第
    1、2項亦有明定。本判決下列所引用上訴人即被告葉鑑中（
    下稱被告）之自白，並無不法取得之情事，且與事實相符；
    其他證據部分，檢察官、被告於言詞辯論終結前均未就證據
    能力聲明異議（本院卷第55至60頁），經本院審酌並非違法
    取得，亦無依法應排除其證據能力之情形，復與本案待證事
    實具有自然之關連性，均應有證據能力，合先敘明。
貳、認定犯罪事實所憑證據及理由：
    訊據被告於警詢、偵訊、原審及本院審理時，就上開犯罪事
    實業已坦承不諱（偵字第5666號卷第14至16、55至56頁，原
    審審交易卷二第22、27頁，本院卷第59頁），並有酒精測定
    紀錄表、桃園市政府警察局舉發違反道路交通管理事件通知
    單、車輛詳細資料報表、公路監理電子閘門資料等件在卷可
    稽（偵字第5666號卷第23至29頁），足認被告所為自白與事
    實相符，堪予採憑。從而，被告犯罪事證明確，本案犯行堪
    予認定，應依法論科。
參、論罪
一、按被告行為後，刑法第185條之3第1項規定，於111年1月28
    日修正公布，於111年1月30日施行。修正前刑法第185條之3
    第1項第1款規定：「駕駛動力交通工具而有下列情形之一者
    ，處2年以下有期徒刑，得併科20萬元以下罰金：一、吐氣
    所含酒精濃度達每公升零點二五毫克或血液中酒精濃度達百
    分之零點零五以上」，修正後則將法定刑提高為「3年以下
    有期徒刑，得併科30萬元以下罰金」，修正後新法並未較有
    利於行為人，經比較新舊法之結果，應適用對被告較為有利
    之修正前刑法第185條之3第1項第1款之規定。是核被告所為
    ，係犯修正前刑法第185條之3第1項第1款之駕駛動力交通工
    具而吐氣所含酒精濃度達每公升零點二五毫克以上之罪。
二、累犯：
    被告前因犯刑法第185條之3第1項第1款案件，經臺灣桃園地
    方法院以107年度桃交簡字第2886號判決處有期徒刑5月確定
    ，於108年3月29日易科罰金執行完畢，有本院被告前案紀錄
    表在卷可稽。被告於上開有期徒刑執行完畢後，5年內再犯
    本案有期徒刑以上之罪，符合刑法第47條第1項累犯之規定
    。本院審酌司法院釋字第775號解釋意旨，被告上開所執行
    之罪刑，與本案罪質相同，於執行完畢後僅1年餘，又為本
    件酒後駕駛動力交通工具之罪，顯有對於刑罰反應力薄弱，
    遵行交通用路之法秩序意識薄弱，而有主觀惡性較重之狀況
    ，爰予加重其刑。
肆、駁回上訴之理由
一、原審以被告犯罪事證明確，適用修正前刑法第185條之3第1
    項第1款（原判決未及比較新舊法之適用，尚不影響本案論
    罪結果，無撤銷改判之必要）、第47條第1項、第41條第1項
    前段、刑法施行法第1之1 條第1項等規定，認被告係犯駕駛
    動力交通工具而吐氣所含酒精濃度達每公升零點二五毫克以
    上之罪，並審酌被告明知酒精成分將影響人之意識，酒後駕
    車對一般往來之公眾及駕駛人具有高度危險，枉顧自身及公
    眾安全，飲酒後吐氣所含酒精濃度達每公升0.56毫克，仍駕
    駛自用小貨車行駛於市區道路，本案未發生交通事故等犯罪
    動機、目的、手段與所生危害程度，並考量被告犯後坦承犯
    行之態度、素行、智識程度、家庭生活經濟狀況等一切情狀
    ，及原審公訴檢察官具體求刑有期徒刑6月以上之意見，予
    以量處有期徒刑5月，並諭知如易科罰金，以新臺幣（下同
    ）1000元折算1日，核其認事用法並無違誤，所為量刑亦屬
    妥適。
二、檢察官上訴無理由之說明：
　㈠檢察官上訴意旨固以：被告前於105年間因公共危險案件，經
    臺灣桃園地方法院以105年度桃交簡字2793號判決處有期徒
    刑3月確定，於106年2月8日易科罰金執行完畢；又於107年
    間因公共危險案件，經同院以107年度桃交簡字第2886號判
    決判處有期徒刑5月確定，於108年3月29日易科罰金執行完
    畢。是被告連同本案，於5年內共3次犯相同罪名，無視酒醉
    駕車可能造成之公共危險結果，情節重大，審酌當前社會大
    眾及立法者對屢犯違背安全駕駛行為，認應加重處罰之期待
    ，俾避免再犯，且刑法第185條之3之法定本刑為「2年以下
    有期徒刑，得併科20萬元以下罰金」，原判決僅量處有期徒
    刑5月刑度，似難完整評價被告於本案之惡性，亦難期使被
    告知所警惕。公訴檢察官於原審已具體求刑有期徒刑6月以
    上，是本件宜判處被告有期徒刑6月，始屬相當，原審量刑
    過輕，有礙犯罪預防及用路人法益之保護云云，指摘原判決
    量刑不當。
　㈡惟按量刑之輕重，屬於法院得依職權裁量之事項，苟其量刑
    已以行為人之責任為基礎，並斟酌刑法第57條各款所列情狀
    ，在法定刑度內，酌量科刑，如無偏執一端，致明顯失出失
    入情形，上級審法院即不得單就量刑部分遽指為不當或違法
    。又按司法院釋字第687號解釋意旨所揭示，有關刑罰法律
    ，基於無責任無處罰之憲法原則，人民僅因自己之刑事違法
    且有責行為而受刑事處罰；且依照司法院釋字第551號、669
    號解釋意旨，刑罰須以罪責為基礎，並受罪責原則之拘束，
    無罪責即無刑罰，刑罰須與罪責相對應。亦即國家所施加之
    刑罰須與行為人之罪責相當，刑罰不得超過罪責。刑罰對人
    身自由之限制與其所欲維護之法益，仍須合乎比例之關係，
    尤其法定刑度之高低應與行為人所生之危害、行為人責任之
    輕重相符，始符合罪刑相當原則，而與憲法第23條比例原則
    無違。刑事審判旨在實現刑罰權之分配正義，故科刑應符合
    罪刑相當原則，使輕重得宜，罰當其罪，刑罰對人身自由之
    限制與其所欲維護之法益，仍須合乎比例之關係，罪刑之相
    當與否，應以反應責任之不法內涵為判斷準據。　　
　㈢本件被告固於105年10月29日下午5時許至同日晚上7時許飲用
    啤酒，於翌日上午6時45分許駕駛自用小貨車行經國道2號高
    速公路大湳交流道入口處，為警攔檢測得吐氣所含酒精濃度
    達每公升0.41毫克，由臺灣桃園地方法院以105年度桃交簡
    字第2793號判決處有期徒刑3月，如易科罰金以1000元折算1
    日，於105年12月26日確定，並於106年2月8日易科罰金執行
    完畢；復於107年11月30日下午5時許至同日晚上6時許飲用
    米酒，於同日晚上6時50分許，在桃園市平鎮區金陵路與興
    埔路口為警檢測得吐氣所含酒精濃度達每公升0.77毫克，由
    臺灣桃園地方法院以107年度桃交簡字第2886號判決處有期
    徒刑5月，如易科罰金以1000元折算1日，於108年2月12日確
    定，並於108年3月29日易科罰金執行完畢等情，有上開判決
    書暨檢察官聲請簡易判決書、本院被告前案紀錄表在卷足憑
    （本院卷第22至23、35至43頁）。本案係於109年11月24日
    下午5時許至同日晚上7時許飲用米酒，於翌日上午6時36分
    許為警在桃園市八德區廣福路448號前攔檢，測得吐氣所含
    酒精濃度達每公升0.56毫克，已認定如前。相較於被告前案
    犯罪情節，被告本案係於前一日傍晚飲酒，至翌日上午始駕
    駛自用小貨車而為警攔檢查獲，呼氣酒精濃度為每公升0.56
    毫克，此與前次犯行，係於飲酒後不久即駕駛動力交通工具
    為警查獲、呼氣酒精濃度高達每公升0.77毫克之情節，明顯
    有別，依前述罪刑相當原則，本案量刑自應以被告之行為責
    任與犯罪不法內涵為核心，再衡酌刑法第57條所定行為責任
    以外之量刑因子，包括被告之品行、智識程度、犯後態度等
    事由。原審基於行為人責任，審酌被告於105年、107年各有
    1次類似犯罪之紀錄，職業「工」、家庭經濟狀況「勉持」
    （偵字第5666號卷第13頁），犯後坦承犯行之態度等一切情
    狀，所為量刑，並無顯然失出或有失衡平之情事。
　㈣至檢察官上訴指原審量刑與公訴檢察官具體求刑意見不符、違反社會重罰之期待部分，然檢察官之具體求刑，本屬訴訟法上當事人之請求，不生拘束法院之效力，法院並無依檢察官之請求而為判決之義務，況本件原審公訴檢察官所為有期徒刑6月以上之求刑，顯亦不排除予以被告得易科罰金之刑以啟自新之機會。此外，刑罰之輕重應與行為人罪責之嚴重性相呼應，同時為期矯正行為人、使其復歸社會，兼採特別預防之刑罰理論作為調合。本案所適用之修正前刑法第185條之3之法定刑，係於100年11月30日修正而來，將原法定刑「1年以下有期徒刑、拘役、或科或併科20萬元以下罰金」，提高為「2年以下有期徒刑、得併科20萬元以下罰金」，當時之立法目的即係為遏阻酒後駕車之犯罪，是法院於立法者因應社會期待所提高後之法定刑區間，按犯罪之各種情狀及情節情重程度，依比例原則裁量宣告刑，始符合無責任即無刑罰之憲法原則。是檢察官所指上情，並不影響原審所為量刑之基礎。
　㈤從而，檢察官上訴指原審量刑不當請求從重量刑，自非有據
    ，其上訴為無理由，應予駁回。　　　
據上論斷，應依刑事訴訟法第368條，判決如主文。
本案經檢察官吳建蕙提起公訴，檢察官賴怡伶提起上訴，經檢察
官郭靜文到庭執行職務。
中　　華　　民　　國　　111 　年　　3 　　月　　15　　日
                  刑事第二十二庭審判長法　官  王美玲
                                      法　官  陳銘壎
                                      法　官  汪怡君
以上正本證明與原本無異。
不得上訴。
                                      書記官  高妤瑄
中　　華　　民　　國　　111 　年　　3 　　月　　16　　日
附錄本案論罪科刑法條全文：
修正前刑法第185條之3
駕駛動力交通工具而有下列情形之一者，處二年以下有期徒刑，
得併科二十萬元以下罰金：
一、吐氣所含酒精濃度達每公升零點二五毫克或血液中酒精濃度
    達百分之零點零五以上。
二、有前款以外之其他情事足認服用酒類或其他相類之物，致不
    能安全駕駛。
三、服用毒品、麻醉藥品或其他相類之物，致不能安全駕駛。
因而致人於死者，處三年以上十年以下有期徒刑；致重傷者，處
一年以上七年以下有期徒刑。
曾犯本條或陸海空軍刑法第五十四條之罪，經有罪判決確定或經
緩起訴處分確定，於五年內再犯第一項之罪因而致人於死者，處
無期徒刑或五年以上有期徒刑；致重傷者，處三年以上十年以下
有期徒刑。